【裁判字號】    90,易,3401
【裁判日期】    901212
【裁判案由】    竊盜
【裁判全文】
臺灣高雄地方法院刑事判決                          九十年度易字第三四一號
    公  訴  人  臺灣高雄地方法院檢察署檢察官
    被      告  丁○○
右列被告因竊盜案件，經檢察官提起公訴（九十年度偵緝字第七九三號），本院判決
如左：
    主  文
丁○○共同攜帶兇器竊盜，處有期徒刑柒月。
十字型螺絲起子壹支、鑰匙支均沒收。
    事  實
一、丁○○與丙○○（另案審理中）係兄弟關係，丙○○因逃避兵役案件被通緝中，
    二人因無交通工具代步，遂共同基於意圖為自己不法所有之犯意聯絡，於民國九
    十年三月二十五日二十三時三十分許，至高雄縣鳳山市○○○路一三六巷六弄一
    之二號前，見己○○所有車牌號碼ＯＥＥ一六○○號重型機車停放該處，竟推由
    丁○○負責把風，而由丙○○持丁○○所有客觀上足以傷害人生命、身體而可供
    兇器使用之十字型螺絲起子一支，損壞該車之電門鎖後（毀損部分未據告訴），
    以磨平之鑰匙發動引擎竊取該車，得手後由丙○○騎車後載丁○○在五甲三路與
    福祥街口路旁暫停，適警臨檢盤查，二人擔心事跡敗漏，趁警員陳茂興正在核對
    丁○○所提出之身分證影本之際，分頭逃逸，丙○○因騎乘上述機車其手部被陳
    茂興拉住，重心不穩撞及甲○○所有停放福祥街六三號前之ＸＷ─○○號自小客
    車左側，當場為警逮捕，丁○○則趁機逃逸，嗣為警循線查獲。
二、案經高雄縣警察局鳳山分局移送臺灣高雄地方法院檢察署檢察官偵查起訴。
    理  由
一、訊據被告丁○○矢口否認係涉犯攜帶兇器竊盜犯行，初辯稱：當時和父母在台北
    工作，業主姓賴，平時證件都放在大寮家中，不知身分證影本為何被警查扣云云
    ，嗣辯稱：身分證件於九十年三月初即遺失，迄未申請補發，不知弟弟丙○○為
    何有我身分證影本，只知道丙○○曾因未佩帶安全帽為警舉發交通違規時，以我
    的身分證字號被舉發云云。經查：
  (一)右揭事實，業經共犯丙○○於警訊時供認：當晚由我下手行竊，綽號「清啊」在
    附近把風，我用機車鑰匙磨平插入機車電門鑰匙孔發動機車竊得車輛，因心虛為
    警盤查時騎車欲逃逸，不慎撞上路邊汽車被逮捕，「清啊」趁隙逃逸，機車鑰匙
    三把及十字型螺絲起子一支均為「清啊」所有，竊取機車是要用來作為交通工具
    使用，丁○○身分證影本就是「清啊」在臨檢時所出示，「清啊」經我指認就是
    丁○○等語不諱，若非果有其事，共犯丙○○當無胡亂攀誣、陷害手足之理，況
    上情核與被害人己○○、甲○○於警訊時證述之情節大致相符，並有口卡片二紙
    、被告身分證影本一紙、照片五幀及被害人出具之贓物領據一紙在卷可憑。
  (二)共犯丙○○於本院審理時到庭雖改稱：當天當兵前喝酒認識之友人「菁玉」來我
    家找我，他真實姓名我不知道，年約二十多歲，當時我當兵逃兵，被通緝，他邀
    我去五甲三路一三六巷六弄一之二號前竊取機車，螺絲起子及鑰匙都是他所有，
    「菁玉」以螺絲起子撬開鑰匙孔，以磨平的鑰匙，將機車發動，我載共犯，巡邏
    警察騎車過來，將我們攔下，我朋友先下車，警察叫我們拿證件出來，我朋友就
    拿出我哥哥的身分證影本出來，當時我人因通緝，所以要騎車逃走，才撞到路邊
    的汽車，我就逃跑，警察從兩邊包抄我，我朋友趁隙逃逸云云（本院九十年十一
    月七日審理筆錄），然前述查獲之情形及共犯確係被告丁○○等情，業據證人即
    現場查獲之警員陳茂興結證稱：我當時與證人曾銘忠巡邏到案發地點，見有二人
    騎乘機車停在路邊，我們就前去盤查，發現機車鑰匙孔有被撬開痕跡，且鑰匙與
    鑰匙孔不合，我們查詢電腦結果發現車主與嫌疑人所稱不同，二人就分別脫逃，
    被告先跑，共犯丙○○騎車逃跑，我先用手抓丙○○的手，他因此就撞到路邊的
    車，證人曾銘忠趕上來，我就回頭去追被告，沒有追上，當時盤查時被告有拿出
    影印的身分證，核對照片就是與本人同，我可以確定當時逃脫的嫌疑人，就是今
    日在庭的被告，丙○○當時有供稱共犯的綽號，也說是提示影印身分證上的人，
    調閱口卡也相符等語，證人曾銘忠結證稱：我當時職務是五甲派出所副所長，當
    時晚上十一時三十分許發現歹徒二人共乘一部機車，停在公寓樓下，騎乘的人彎
    下腰藏東西到腳踏板的雨衣下，發現可疑，就與證人陳茂興一前一後要包夾該機
    車，以一般的盤檢方式，有一人出示一張影印的身分證影本，他只說他只有帶影
    印本在身上沒有說正本是遺失或如何，另外一人沒有帶證件，沒有說姓名，他們
    二人趁隙要脫逃，丙○○騎乘機車逃跑，手被陳茂興拉住撞到路邊的汽車，就棄
    車逃逸被抓到，另外一人由證人陳茂興追捕沒追到，當時脫逃的嫌疑人就是在場
    的被告，因為當時二人都沒有帶安全帽，且是公寓的樓下，有相當的光線等語甚
    詳。
  (三)至被告丁○○雖辯稱：當時與父母在台北工作云云，並傳訊父乙○○、母戊○○○為其不在場之證明，惟依證人即被告之父乙○○到庭證稱：被告丁○○與我一
    起工作，大部分在中北部，我負責營造，只有休息或沒有工作時才沒有作，今年
    三月份也有休息的時間，不能確定案發當日被告丁○○是否有與我在一起，丙○○的罰單都是他自己在處理，我不知道等語，證人即被告之母戊○○○證稱：今
    年我與夫及被告丁○○大部分時間都在中北部工作，每個月的工作時間不一，有
    時候沒有工作，有時會回大寮家，今年三月份有大部分的時間在台北，被告丁○○與弟弟丙○○的感情差不多，不能確定案發當日被告丁○○是否有與我在一起
    等語等語觀之，均無法確切提供被告丁○○之不在場證明。
  (四)另被告丁○○雖辯稱：平時證件都放在大寮家中，不知身分證影本為何被警查扣
    云云，嗣辯稱：身分證件於九十年三月初即遺失，迄未申請補發，不知弟弟丙○○為何有我身分證影本云云，已有矛盾，且與一般人身分證遺失多會及早申報遺
    失補發之常情不符。又辯稱：丙○○曾因未佩帶安全帽為警舉發交通違規時，以
    我的身分證字號被舉發云云，亦與證人乙○○證稱：被告丁○○與弟弟丙○○的
    感情不錯，我不知道丙○○有沒有交通罰單是與被告丁○○的身分資料被舉發等
    語，證人戊○○○證稱：我不知道丙○○有沒有交通罰單是以被告丁○○的身分
    資料被舉發等語不合，顯見其上開所辯乃臨訟飾詞，共犯丙○○翻異陳詞，意在
    迴護被告丁○○，均不足採信。綜上，依上述共犯丙○○於警訊時之供述及證人
    陳茂興、曾銘忠證言，是足認當時與共犯丙○○共同持十字型螺絲起子、鑰匙三
    支行竊機車後為警臨檢之共犯確係被告丁○○無訛。本案事證已臻明確，被告丁○○之犯行堪以認定。
二、按十字型扳手係堅硬之金屬工具，在客觀上足以傷害人生命、身體，應屬兇器。
    被告丁○○持以行竊上開機車，核其所為，係犯刑法第三百二十一條第一項第三
    款之攜帶兇器竊盜罪。被告丁○○與共犯丙○○間，就攜帶兇器竊盜罪事前共謀
    ，行為時又各分擔在旁把風與下手行竊之行為，事後並互相搭載為警查獲，於攜
    帶兇器竊盜犯行顯有犯意聯絡及行為分擔，應以共同正犯論。爰審酌被告丁○○
    有煙毒等前科，雖不構成累犯，為此次圖與共犯丙○○自身便利即竊取他人機車
    ，犯罪後仍持詞否認犯行，態度欠佳，惟其在竊得機車後旋為警臨檢查獲查獲，
    機車並由被害人加以領回，有上開贓物領據一紙在卷可佐，其犯罪所造成之損害
    非鉅等一切情狀，量處如主文所示之刑，以昭炯戒。至扣案之十字型螺絲起子一
    支、機車鑰匙三支，依共犯丙○○於警訊所供陳係被告丁○○所有，且係供犯本
    罪使用，爰依刑法第三十八條第一項第二款規定予以宣告沒收。
據上論斷，應依刑事訴訟法第二百九十九條第一項前段，刑法第二十八條、第三百二
十一條第一項第三款、第三十八條第一項第二款，判決如主文。
中      華      民      國      九十      年      十二      月  十二    日
                                  臺灣高雄地方法院刑事第一庭
                                      法  官    郭貞秀
右正本證明與原本無異。
如不服本判決，應於判決送達後十日內，向本院提出上訴狀。
                                  書  記  官    黃國忠
中    華    民    國      九十      年      十二      月      十三      日


司法院資訊處製作；財團法人民間司法改革基金會備份。
